臺灣高等法院臺南分院刑事判決　　　　 96年度上訴字第536號
上　訴　人
即　被　告　甲○○
　　　　　　　　　　　號
選任辯護人　林錫恩　律師
　　　　　　黃俊達　律師
　　　　　　莊信泰　律師
上列上訴人因違反槍砲彈藥刀械管制條例案件，不服臺灣臺南地
方法院95年度訴字第1768號中華民國96年4月13日第一審判決（
起訴案號：臺灣臺南地方法院檢察署95年度偵字第14553號），
提起上訴，本院判決如下：
    主  文
上訴駁回。
    事  實
一、甲○○明知可發射金屬，具有殺傷力之玩具空氣長槍為列管
    之違禁物，非經許可，不得持有，竟於民國九十五年七月間
    某日，在臺南縣仁德鄉新田村三十一號居處，收受綽號「勇
    仔」之不詳姓名成年男子所交付以外接高壓鋼瓶內氣體為動
    力，可發射直徑約六mm鋼珠之具有殺傷力其內裝有十一顆鋼
    珠之玩具空氣長槍一支（槍枝管制編號000000000
    0號），受託將之藏放於其上址住處而持有之。嗣於九十五
    年九月二十二日十七時許，持該槍駕車欲至臺南縣歸仁鄉大
    潭村沙崙產業其友人西瓜園射獵斑鳩，於行經該沙崙產業道
    路時，因見臺南縣警察局歸仁分局員警在該處執行巡邏勤務
    ，該分局員警合理懷疑甲○○有犯罪之嫌疑或有犯罪之虞，
    欲攔車查證身分，甲○○見狀立即駕車離去，於逃逸途中將
    置於車內之前開玩具空氣長槍丟棄至車外，嗣經警於臺南縣
    歸仁鄉大潭村大苓十四之二０一號前查獲，並扣得上開具有
    殺傷力玩具空氣長槍。
二、案經臺南縣警察局歸仁分局報請臺灣臺南地方法院檢察署檢
    察官偵查起訴。
    理  由
壹、程序方面：
    被告以外之人於審判外之陳述，雖不符前四條之規定，而經
    當事人於審判程序同意作為證據，法院審酌該言詞陳述或書
    面陳述作成時之情況，認為適當者，亦得為證據。當事人、
    代理人或辯護人於法院調查證據時，知有第一百五十九條第
    一項不得為證據之情形，而未於言詞辯論終結前聲明異議者
    ，視為有前項之同意。刑事訴訟法第一百五十九條之五定有
    明文。卷附內政部警政署刑事警察局九十五年十一月九日刑
    鑑字第０九五０一四九七六二號槍彈鑑定書，屬被告以外之
    人於審判外之書面陳述，原無證據能力，惟經檢察官、被告
    及辯護人於法院審理時同意作為證據，本院審酌刑事警察局
    為我國槍砲彈藥之主要鑑驗機關，人員均受專業訓練，並已
    將鑑驗方法及程序載明其上，其針對特定個案為不實鑑驗之
    可能性極低，認該鑑定書適合作為本案證據，依上開說明，
    應有證據能力。
貳、實體方面：
一、訊據被告甲○○就其於九十五年七月間某日，在臺南縣仁德
    鄉新田村三十一號居處，收受綽號「勇仔」之不詳姓名成年
    男子所交付以外接高壓鋼瓶內氣體為動力，可發射直徑約六
    mm鋼珠之具有殺傷力其內裝有十一顆鋼珠之玩具空氣長槍一
    支，經警查獲之事實供認不諱（見本院卷第四十一頁）。
二、經查：
  (一)扣案之空氣長槍一枝（槍枝管制編號：000000000
    0號），經送請內政部警政署刑事警察局及內政部鑑定結果
    ，認為(1)該空氣長槍係玩具廠商仿製之空氣長槍，以外接高
    壓鋼瓶內氣體為發射動力，機械性能正常，經裝填直徑約六
    mm、重０．八八克鋼珠試射三次，其發射速度分別為一四六
    、二０五、二０五公尺/秒，計算其動能分別為九．三八、
    一八．四九、一八．四九焦耳，單位面積動能分別為三三．
    一七、六五．四０、六五．四０焦耳/平方公分。(2)槍砲彈
    藥刀械管制條例第四條第一項第一款所稱「空氣槍」係指「
    非以火藥等爆炸物發射，係藉壓縮氣體或壓縮瓦斯之氣體膨
    脹力發射子彈或金屬，供作娛樂、打獵、訓練及競賽為主之
    槍枝」，而所謂「子彈或金屬」，多以鉛彈為主要射出物，
    此與上開之「鋼珠」迥異，故認送鑑槍枝應屬上開條例第四
    條第一項第一款後段所稱「其他可發射金屬或子彈具有殺傷
    力之各式槍砲」等情，有該局九十五年十一月九日刑鑑字第
    ０九五０一四九七六二號槍彈鑑定書、相片四幀（見臺灣臺
    南地方法院檢察署九十五年度偵字第一四五五三號卷第七至
    九頁）及內政部九十六年一月三十日內授警字第０九六０八
    七０一七一號函（見原審卷第二十九頁）在卷可稽。
  (二)依上開槍彈鑑定書所附之殺傷力之相關數據所載：「依日本
    科學警察研究所之研究結果，彈丸單位面積動能達二０焦耳
    /平方公分，則足以穿入人體皮肉層」。而上開扣案槍枝經
    試射結果，已超過日本科學警察研究所之研究結果，彈丸單
    位面積動能足以穿入人體皮肉層之二０焦耳/平方公分，堪
    認扣案之玩具空氣長槍具有殺傷力甚明。
  (三)被告雖辯以不知扣案槍枝具有殺傷力云云，然參諸被告為警
    查獲當時係欲持該槍枝至某友人位於臺南縣歸仁鄉大潭村沙
    崙農業之西瓜園射獵斑鳩，於駕車行經沙崙產業道路時，巧
    遇臺南縣警察局歸仁分局員警在該處執行巡邏勤務，被告見
    狀隨即駕車逃逸，於途中將置於車內之前開玩具空氣長槍丟
    棄至車外始遭警查獲一情，已為被告於警詢中供承明確（見
    警卷第五至六頁），顯見被告於收受綽號「勇仔」所寄藏上
    開玩具空氣長槍時顯然知悉該槍能夠擊發、具有殺傷力，否
    則豈會持之預供打鳥之用？何須於遇員警巡邏時即駕車逃離
    ，並將該槍枝丟棄於車外？況且具殺傷力之玩具空氣長槍因
    威力強大，對人身安全有高度之危險，對社會治安之影響重
    大，為槍砲彈藥刀械管制條例明文列管之物，未經主管機關
    許可，不得持有、寄藏，多年來已經政府大力宣導、查緝被
    告為年已六十歲，非無社會閱歷之人，對於上開諸情焉有不
    知之理？矧以被告前民國八十五年間即因違反槍砲彈藥刀械
    管制條例案件，經判處有期徒刑一年四月，有臺灣高等法院
    被告前案紀錄表附卷足憑，益證被告對扣案槍枝乃具有殺傷
    力一情，絕無不知之理，被告上開所辯，顯係事後卸責之詞
    ，不足採信。
  (四)依此，被告自白其於九十五年七月間某日，在臺南縣仁德鄉
    新田村三十一號居處，收受綽號「勇仔」之不詳姓名成年男
    子所交付以外接高壓鋼瓶內氣體為動力，可發射直徑約六mm
    鋼珠之具有殺傷力其內裝有十一顆鋼珠之玩具空氣長槍一支
    ，與事實相符，其所辯不知該槍具有殺傷力，應屬事後卸責
    之詞，不足採信，本件事證明確，其犯行洵可論定，應依法
    論科。
三、核被告所為，係犯槍砲彈藥刀械管制條例第八條第四項之未
    經許可，寄藏可發射金屬，具有殺傷力之玩具空氣長槍罪。
    又按槍砲彈藥刀械管制條例係將持有與寄藏槍彈罪為分別之
    處罰規定，而寄藏與持有，均係將物置於自己實力支配之下
    ，僅寄藏必先有他人之持有行為，而後始為之受寄代藏而已
    ，故寄藏之受人委託代為保管，其保管之本身，亦屬持有，
    不過，此之持有係受寄之當然結果，雖不應另就持有予以論
    罪，然未經許可持有手槍，其持有之繼續，為行為之繼續，
    亦即一經持有手槍，罪已成立，但其完結須繼續至持有行為
    終了時為止。則包括持有之寄藏手槍之行為，自亦為行為之
    繼續，其犯罪之完結須繼續至寄藏行為終了時為止。此與司
    法院院解字第三六三二號解釋所稱寄藏贓物罪於寄藏行為完
    畢時其犯罪即已完成，其後之占有該贓物乃犯罪之狀態繼續
    ，而非行為繼續，迥不相同（最高法院九十五年度台上字第
    二五九號），併為敘明。
四、原審以被告罪證明確，適用槍砲彈藥刀械管制條例第八條第
    四項，審酌被告明知槍枝危害社會治安甚鉅，早為政府極力
    查禁之物，仍受不詳姓名友人之託，為其寄藏，實屬不該，
    惟念其尚無持該槍枝供何不法之用，對社會治安造成之實質
    危害尚非重大等刑法第五十七條科刑事項，量處有期徒刑三
    年二月，併科罰金新臺幣十五萬元，並參酌被告之犯罪情形
    、職業等一切情狀，爰引刑法第十一條前段、第四十二條第
    三項，就罰金如易服勞役以新臺幣一千元折算一日。另就扣
    案具有殺傷力之玩具空氣長槍一支係違禁物，不問是否被告
    所有，依刑法第三十八條第一項第一款規定沒收之。復就扣
    案鋼珠十一顆，因非被告所有，且非屬內政部八十六年十一
    月二十四日台（八六）內警字第八六七０六八三號公告之槍
    砲彈藥主要組成零件或其他依法不得持有之違禁物，不予宣
    告沒收，而為敘明。認事用法，核無不合，量刑亦堪認妥適
    。被告上訴意旨以原審未審酌刑法第五十九條予以減輕其刑
    ，並諭知緩刑，指摘原判決不當云云。然查：刑法第五十九
    條之得酌量減輕其刑者，必須犯罪另有特殊之原因與環境等
    情，而在客觀上足以引起一般同情，認為即予宣告法定最低
    度刑期猶嫌過重者，始有其適用，至於被告犯行、情節輕微
    或被告犯罪之動機、手段、犯罪後之態度等各種情狀，僅可
    為法定刑內從輕科刑之標準，不得據為酌量減輕之理由，此
    綜觀最高法院二十八年上字第一０六四號判例、四十五年臺
    上字第一一六五號判例、五十一年度臺上字第八九九號判例
    、九十一年度臺上字第七三三號判決及九十四年度臺上字第
    九號判決意旨論述綦詳，且其所揭示之原理，對於九十五年
    七月一日修正後之刑法第五十九條規定，仍可作為闡述之基
    礎。參酌被告於八十五年間即因違反槍砲彈藥刀械管制條例
    案件，經判處有期徒刑一年四月，有臺灣高等法院被告前案
    紀錄表附卷足憑，猶不知潔身自愛，再為本件違反槍砲彈藥
    刀械管制條例犯行，且經警執行巡邏勤務，合理懷疑被告有
    犯罪之嫌疑或有犯罪之虞，欲攔車查證身分，竟駕車離去，
    於逃逸途中將置於車內之具有殺傷力玩具空氣長槍丟棄至車
    外，以避查緝等情，僅係刑法第五十七條所規定量刑之考慮
    標準，尚無從據為依刑法第五十九條減輕其刑之基礎，且無
    其他事證可認被告犯罪另有特殊之原因與環境等情，而在客
    觀上足以引起一般同情，認為即予宣告法定最低度刑期猶嫌
    過重之情事。是被告上訴所為之指摘，為無理由，應予駁回
    。
據上論結，應依刑事訴訟法第三百六十八條，判決如主文。
本案經檢察官王碧霞到庭執行職務。
中　　華　　民　　國　　96　　年　　8 　　月　　2 　　日
                  刑事第三庭    審判長法　官 宋明蒼
                                      法　官 蔡勝雄
                                      法　官 蘇清水
以上正本證明與原本無異。
如不服本判決，應於收受本判決後十日內向本院提出上訴書狀。
其未敘述上訴理由者並得於提起上訴後十日內向本院補提理由書
狀（均須按他造當事人之人數附繕本）「切勿逕送上級法院」。
　　　　　　　　　　　　　　　　　　　書記官 陳嘉琍
中　　華　　民　　國　　96　　年　　8 　　月　　2 　　日
附錄本判決論罪科刑法條：
槍砲彈藥刀械管制條例第8條
未經許可，製造、販賣或運輸鋼筆槍、瓦斯槍、麻醉槍、獵槍、
空氣槍或第4 條第1 項第1 款所定其他可發射金屬或子彈具有殺
傷力之各式槍砲者，處無期徒刑或5 年以上有期徒刑，併科新臺
幣1 千萬元以下罰金。
未經許可，轉讓、出租或出借前項所列槍枝者，處5 年以上有期
徒刑，併科新臺幣1 千萬元以下罰金。
意圖供自己或他人犯罪之用，而犯前二項之罪者，處無期徒刑或
7 年以上有期徒刑，併科新臺幣1 千萬元以下罰金。
未經許可，持有、寄藏或意圖販賣而陳列第1 項所列槍枝者，處
3 年以上10年以下有期徒刑，併科新臺幣700 萬元以下罰金。
第1 項至第3 項之未遂犯罰之。
